---
title: "Untitled"
author: "Ignacio Luis Bastías"
date: "2024-10-15"
output: pdf_document
---

# Introducción al código

```{r setup, include=FALSE}

knitr::opts_chunk$set(echo = TRUE)

```

```{r atajos_r}

# Atajos de teclado en R:
  # Ctrl + Alt + I              = agrega un chunk
  # Ctrl + Shift + M            = " |> " 
  # Alt + -                     = " <- "
  # Ctrl + I                    = ajusta la tabulación
  # Ctrl + Shift + /            = ajusta los comentarios a varias líneas
  # Shift + Alt + flecha abajo  = duplica la linea

```


```{r librerias}

# Paquetes que van a usarse a lo largo de todo el código, habituales
if (!require('tidyverse')) install.packages('tidyverse'); library('tidyverse')
if (!require('readxl')) install.packages('readxl'); library('readxl')

# Paquetes específicos de este análisis
if (!require('sna')) install.packages('sna'); library('sna')
#if (!require('network')) install.packages('network'); library('network')

```

# Carga y limpieza de bases

## Bases inversiones

Cargamos y limpiamos las bases de inversiones de y a argentina

```{r carga_de_bases_inversiones}

# Cargo las bases de inversiones realizadas a empresas con headquarters ubicados en Argentina

inversiones_a_argentina <- read_excel(path = "bases/inversiones_a_argentina_corregido.xlsx",
                                      sheet = "final")

inversiones_de_argentina <- read_excel(path = "bases/inversiones_de_argentina_corregido.xlsx",
                                       sheet = "final")

# En los nombres de las columnas, reemplazo los espacios con "_" y todos los nombres pasan a minúscula

inversiones_a_argentina <- inversiones_a_argentina |> 
  rename_with(~ gsub(" ", "_", .x)) |> 
  rename_with(tolower)

inversiones_de_argentina <- inversiones_de_argentina |> 
  rename_with(~ gsub(" ", "_", .x)) |> 
  rename_with(tolower)

```

Unimos ambas bases para tener una única base de inversiones de y hacia Argentina

```{r bind_rows_inversiones}

# Pego las tablas una después de la otra
inversiones_argentina <- inversiones_a_argentina |> 
  bind_rows(inversiones_de_argentina)

# Elimino las inversiones que están duplicadas
inversiones_argentina <- inversiones_argentina |> 
  unique() 

# Elimino los objetos que ya no uso
rm(inversiones_a_argentina, inversiones_de_argentina)

```

Dos VC se llaman "Dragon Capital". Especificamos cuál invirtió en cada caso

```{r dragon_capital_inversiones}

inversiones_argentina <- inversiones_argentina |> 
  mutate(investor_names = case_when(
    # Si se llama "Dragon Capital" y...
    str_detect(investor_names, "Dragon Capital") &
      # tiene este URL de transacción
      transaction_name_url == "https://www.crunchbase.com/funding_round/wibond-seed--1ca11fd8"
    # lo renombro así
    ~ "Alanna Gregory, Bluewatch Ventures, Cathexis Ventures, Dragon Capital-UKR, Eureka Capital Management, Fen Ventures, First Check Ventures, Grand Park Ventures, James Park, Kalei Ventures, Latitud, Marc Randolph, Matias Nisenson, MyAsia VC, Newtopia VC, Randy Reddig, Soma Capital, Trousdale Ventures, Y Combinator",
    # Si se llama "Dragon Capital" y...
    str_detect(investor_names, "Dragon Capital") &
      # tiene este URL de transacción
      transaction_name_url == "https://www.crunchbase.com/funding_round/digibank-seed--370bc18c"
    ~ "Dragon Capital-USA",
    # Al resto, les dejo los nombres que tienen
    TRUE ~ investor_names))

```


Excluyo las inversiones donde no se identifica el inversor, aunque se sepan el resto de los datos (monto total, fecha, etc.)

```{r inversiones_publicas}

# Armo el listado separado de inversiones secretas, donde no se identifica quién puso la plata
INVERSIONES_SECRETAS <- inversiones_argentina |> 
  filter(is.na(lead_investors) & is.na(investor_names)) |> 
  pull(transaction_name_url)


# Me quedo con las inversiones que incluyen el nombre de algún inversor
inversiones_argentina <- inversiones_argentina |> 
  filter(!is.na(lead_investors) | !is.na(investor_names))

```

Me quedo con un listado de inversiones por 2 variables: quién recibió el dinero ("organization_name") y quién se lo dio ("investor")

```{r listado_de_2_variables}

# Separo los inversores en columnas
inversiones_argentina <- inversiones_argentina |> 
  select(organization_name, lead_investors, investor_names) |>
  separate_wider_delim(cols = c(lead_investors, investor_names),
                       delim = ", ",
                       names_sep = "_",
                       too_few = "align_start")

# Pivoteo a lo largo y filtro los NA
inversiones_argentina <- inversiones_argentina |> 
  pivot_longer(cols = starts_with("lead_investors") |
                      starts_with("investor_names"),
               names_to = "new_tipo_de_inversor",
               values_to = "investor") |> 
  filter(!is.na(investor))

# Elimino los duplicados
inversiones_argentina <- inversiones_argentina |> 
  distinct(organization_name, investor)

```

## Bases inversores

```{r carga_de_bases_inversiones}

# Cargo las bases de inversores que invirtieron en empresas en Argentina

inversores_a_argentina <- read_excel(path = "bases/VC_y_otros_a_argentina_corregido.xlsx",
                                     sheet = "final")

# En los nombres de las columnas, reemplazo los espacios con "_" y todos los nombres pasan a minúscula

inversores_a_argentina <- inversores_a_argentina |> 
  rename_with(~ gsub(" ", "_", .x)) |> 
  rename_with(tolower)

```

```{r dragon_capital_VC}

# Hay dos instituciones que se llaman "Dragon Capital", que son de distintos lugares. Les ponemos nombres distintos para distinguirlas
inversores_a_argentina <- inversores_a_argentina |> 
  mutate(`organization/person_name` = case_when(
    `organization/person_name` == "Dragon Capital" & location == "Kyiv, Kyyiv, Ukraine"
    ~ "Dragon Capital-UKR",
    `organization/person_name` == "Dragon Capital" & location == "San Francisco, California, United States"
    ~ "Dragon Capital-USA",
    TRUE ~ `organization/person_name`))

```


# Filtrados entre bases

A partir de los datos de *inversores*, eliminamos algunas **inversiones** que no eran pertinentes. Básicamente, excluimos a los inversores individuales/ ángeles; y a aquellos que invirtieron en una SU extranjera junto con algún Argentino, pero nunca invirtieron en una SU argentina.


```{r listados_inversores}

# Arma el listado de personas_inversoras (están catalogades como inversores ángel)
personas_a_argentina <- inversores_a_argentina |> 
  filter(investor_type %in% c("Individual/Angel", "Individual/Angel, Investment Partner")) |> 
  pull(`organization/person_name`)

# Arma el listado de las instituciones que sabemos que invirtieron en Argentina (así después eliminamos a las random que aparezcan)
VC_a_argentina <- inversores_a_argentina |> 
  pull(`organization/person_name`)
  
```


```{r filtrados_inversores}

# Excluímos a las personas inversoras del listado
inversiones_argentina <- inversiones_argentina |> 
  filter(!investor %in% personas_a_argentina)

# Incluimos sólo a inversores institucionales que están incluidos en el listado de inversores a Argentina
inversiones_argentina <- inversiones_argentina |> 
  filter(investor %in% VC_a_argentina)

# Elimino los objetos que ya no necesito
rm(personas_a_argentina, VC_a_argentina)

```


# Armado de matriz

```{r matriz_de_inversores}

# Armo la matriz de inversores, con cantidad de empresas invertidas en común

## Armo una matriz de inversores, sin start ups
matriz_a_medias <- inversiones_argentina |> 
  # Ordeno la tibble por inversor
  arrange(investor) |> 
  mutate(value = 1) |>
  # Pivoteo para que queden de columnas los nombres de los VC; y completo los espacios vacíos con 0
  pivot_wider(names_from = investor,
              values_from = value,
              values_fill = list(value = 0)) |>
  # Elimino los nombres de las start-ups, porque ya no es relevante
  select(-organization_name) |>
  as.matrix()

## Pongo los inversores en la columna de nombres; para eso, multiplico por la matriz transpuesta
matriz_inversores <- t(matriz_a_medias) %*% matriz_a_medias

# Elimino el objeto que ya no necesito
rm(matriz_a_medias)

```


```{r edgelist_de_inversores}

# Armo el edgelist de inversores, que incluye cuántas start-ups tienen en común estos inversores

## Recupero los nombres de los fondos como columna
edgelist_inversores <- matriz_inversores |> 
  as.data.frame() |> 
  rownames_to_column() |> 
  # Modifica el nombre de la columna y elimina el anterior nombre
  mutate("new_inversor_1" = rowname,
         .before = rowname,
         .keep = "unused")

## Pivoteo los nombres de los fondos
edgelist_inversores <- edgelist_inversores |> 
  as_tibble() |> 
  pivot_longer(cols = !new_inversor_1,
               names_to = "new_inversor_2",
               values_to = "new_SU_en_comun") |> 
  filter(new_SU_en_comun != 0) |> 
  filter(new_inversor_1 != new_inversor_2)

```

Estos dos chunks por ahora no se usan. Se anulan por ahora

```{r adjacency_inversores, eval=FALSE, include=FALSE}

# Armo la matriz de inversores, en estructura adjacency

## Los números mayores a 1 se transforman en 1
adjacency_inversores <- ifelse(matriz_inversores > 0, 1, 0)

# Elimino las matrices, que son grandes y ocupan bastante espacio
rm(matriz_inversores)

```

```{r red_desde_adjecency, eval=FALSE, include=FALSE}

# Creamos el objeto network, a partir de la adjecency
adjacency_inversores <- network(adjacency_inversores)

#summary(adjacency_inversores)

```

# Armado de la red (desde edgelist)

## Armamos la tabla de atributos

```{r}

VC_en_Argentina <- inversores_a_argentina |> 
  filter(str_detect(location, "Argentina") &
           !str_detect(location, "Costa Rica") &
           !str_detect(location, "Mexico") &
           !str_detect(location, "Brazil")) |> 
  #count(location) |> 
  pull(`organization/person_name`)

inversores_a_argentina_atributos <- inversores_a_argentina |> 
  mutate("argentina_local" =
           ifelse((inversores_a_argentina$`organization/person_name` %in% VC_en_Argentina),
                  T,
                  F)) |> 
  select(`organization/person_name`, argentina_local)

VC_colores <- if_else(inversores_a_argentina$argentina_local, "blue", "red")


```

## Armamos la red

```{r red_desde_edgelist}

# Seleccionamos sólo algunos de los vínculos
edgelist_inversores_corto <- edgelist_inversores |> 
  arrange(desc(new_SU_en_comun)) |> 
  filter(new_SU_en_comun >= 3)

# Creamos el objeto network, a partir de la edgelist
edgelist_inversores_corto <- network(edgelist_inversores_corto,
                                     matrix.type = "edgelist",
                                     vertices = inversores_a_argentina_atributos)

#summary(edgelist_inversores_corto)
```

```{r red_graficada}

# ¿Saldrá una red de esto?
gplot(edgelist_inversores_corto,
     # Muestra etiquetas
     displaylabels = F,
     # No muestra flechas
     usearrows = F,
     # Impide que se superpongan los nombres
     jitter = F,
     # Dice que es interactivo pero no estaría cambiando nada
     #interactive = F,
     #mode = "target"
     vertex.col = TRUE,
     # ¿Deberían mostrarse los vértices aislados?
     displayisolates = FALSE,
     # Impide cajas en las etiquetas
     boxed.labels = F,
     # Agranda el tamaño de los círculos
     vertex.cex = 0.8,
     edge.lwd = ((as.numeric(edgelist_inversores_corto%e%"new_SU_en_comun"))^1.8)/2)

# Esto es lo que busqué para encontrar cómo se definen los parámetros de la función esta
#methods(plot) ---- plot.network.default()

```

























-----------------------

```{r CHUNK_DE_PRUEBA, eval=FALSE, include=FALSE}

inversiones_argentina |> 
  count(investor) |> 
  View()

inversiones_argentina |> 
  filter(is.na(lead_investors) & is.na(investor_names)) |> 
  View()

```

